【裁判字號】    98,上易,738
【裁判日期】    980504
【裁判案由】    詐欺等
【裁判全文】
臺灣高等法院臺中分院刑事判決         98年度上易字第738號
上  訴  人
即  被  告  甲○○
                      號2樓
上列上訴人因傷害案件，不服臺灣臺中地方法院98年度易字第68
號中華民國98年3月3日第一審判決（起訴案號：臺灣臺中地方法
院檢察署97年度偵字第17475號），提起上訴，本院判決如下：
    主  文
上訴駁回。
    理  由
一、按不服地方法院之第一審判決而上訴者，應向管轄第二審之
    高等法院為之。上訴書狀應敘述具體理由。上訴書狀未敘述
    上訴理由者，應於上訴期間屆滿後二十日內補提理由書於原
    審法院。逾期未補提者，原審法院應定期間先命補正。又第
    二審法院認為上訴書狀未敘述理由或上訴有第362條前段之
    情形者，應以判決駁回之。刑事訴訟法第361條、第367條前
    段分別定有明文。又同法第372條規定：「第367條之判決及
    對於原審諭知管轄錯誤、免訴或不受理之判決上訴時，第二
    審法院認其為無理由而駁回上訴，或認為有理由而發回該案
    件之判決，得不經言詞辯論為之。」。
二、次按，依刑事訴訟法第350條、第361條、第362條、第367條
    規定，不服地方法院之第一審判決而上訴者，須提出上訴書
    狀，並應敘述具體理由，為上訴必備之程式；其所提出之書
    狀未敘述上訴理由，或僅曾以言詞陳述上訴理由者，均應於
    上訴期間屆滿後二十日內補提理由書於第一審法院。第一審
    法院經形式審查，認逾期未補提上訴理由者，應定期間先命
    補正；逾期未補正者，為上訴不合法律上之程式，應以裁定
    駁回。倘已提出上訴理由，但所提非屬具體理由者，則由第
    二審法院以上訴不合法律上之程式，判決駁回。而所謂具體
    理由，必係依據卷內既有訴訟資料或提出新事證，指摘或表
    明第一審判決有何採證認事、用法或量刑等足以影響判決本
    旨之不當或違法，而構成應予撤銷之具體事由，始克當之（
    例如：依憑證據法則具體指出所採證據何以不具證據能力，
    或依憑卷證資料，明確指出所為證據證明力之判斷如何違背
    經驗、論理法則）；倘僅泛言原判決認定事實錯誤、違背法
    令、量刑失之過重或輕縱，而未依上揭意旨指出具體事由，
    或形式上雖已指出具體事由，然該事由縱使屬實，亦不足以
    認為原判決有何不當或違法者（例如：對不具有調查必要性
    之證據，法院未依聲請調查亦未說明理由，或援用證據不當
    ，但除去該證據仍應為同一事實之認定），皆難謂係具體理
    由，俾與第二審上訴制度旨在請求第二審法院撤銷、變更第
    一審不當或違法之判決，以實現個案救濟之立法目的相契合
    ，並節制濫行上訴（參照最高法院97年度台上字第892號判
    決）。本件上訴人即被告甲○○（下稱被告）於民國98 年3
    月11日所提起之刑事上訴狀，形式上雖提出書狀敘述上訴理
    由，略以：被告對於98年3月3日之判決相當不服，也請鈞座
    容許本人陳述和告訴人黃詩珊相識至結婚至今的過程：(一)被
    告和黃詩珊於94年底結識，95年6月辦理公證結婚，婚前本
    人並未察覺黃詩珊有任何異樣的舉動，而黃詩珊的家人也未
    先告知黃詩珊有嚴重的精神病，婚後被告日漸發覺她生活習
    慣和日常作息異於常人，舉例如下：常常徹夜不歸；家
    裡常有來路不明的物件，如青菜整箱，衣服數件；常有不
    同廠牌的機車；常有不明男子一日數通電話等等的異常，
    被告本著家醜不外揚的心態隱忍下來，被告和黃詩珊結婚半
    個月後，戶籍就被其家人轉出寄放在娘家，其意為申請精障
    補助金4仟元私吞，在此過程被告常有受騙上當之感覺，而
    其後數次，黃詩珊有去臺中榮總精神科看診，有藥袋為證，
    被告才知道她有精神病病史，被告曾問其父，其父說辭為小
    時候有過驚嚇所致，其家人故意欺騙的感覺，惡意明顯，被
    告經察覺後發現她常有偷竊別人的物品之習慣，如機車常未
    經他人同意擅自騎走，並也常自摔，此次她控告被告傷害，
    其實係她異常之舉動常會碰撞，傷害自己，事後又不承認，
    自殘或自摔，被告基於此環境下已容忍數年狀況已達頂點。
    (二)甚而被告要求她履行夫妻之義務，她卻要求每次要付現新
    台幣（下同）3仟元，讓本人深感困惑，又有時空錯亂在嫖
    妓的感覺，如此生活，換做任何人均不可能容忍下去，故才
    有黃詩珊控告被告傷害事件之發生，試問鈞座，您若處於被
    告之位置，將如何自處？本人曾想自殺，但想及老母親中風
    11年，無人在其左右，只好送至老人院，由兄弟分擔費用，
    被告若執行，無法工作，養護費用從何而來？(三)另黃詩珊將
    於近期內執行竊盜案件，被告懇求鈞座賜予被告與黃詩珊之
    婚姻宣告結束，還予被告正常的生活環境，被告將不勝感禱
    之至。(四)並懇請鈞座，被告以打零工為生，若上訴無法成功
    ，是否可讓被告分期償付易科罰金云云。
三、本院查：
  (一)被告因不服地方法院第一審之判決，而於98年3月11日具狀
    提出上訴理由書狀敘明上訴理由，則依刑事訴訟法第361條
    第2項條文、立法修正理由及上開最高法院判決意旨，被告
    倘已提出上訴理由，但所提非屬具體理由者，則由第二審法
    院以上訴不合法律上之程式，以判決駁回之。至於上訴理由
    是否具體，係屬第二審法院審查範圍，則不在命補正之列（
    參見法院辦理刑事訴訟案件應行注意事項第162點），合先
    敘明。
  (二)經核上開被告所提之上訴理由，要非屬所謂之具體理由（即
    必須依據卷內既有訴訟資料或提出新事證，具體指摘或表明
    第一審判決有何採證認事、用法或量刑等足以影響判決本旨
    之不當或違法，而構成應予撤銷之具體事由，始克當之【例
    如：依憑證據法則具體指出所採證據何以不具證據能力，或
    依憑卷證資料，明確指出所為證據證明力之判斷如何違背經
    驗、論理法則】，參見最高法院97年度台上字第892號判決
    意旨），而被告在原審審理中本即為有罪之陳述，復表明並
    無證據請求調查，無辯解，承認犯罪，有原審98年2月17日
    審判筆錄附卷可稽。綜上所述，本件被告前開所執之上訴理
    由，俱未依法指摘或表明第一審判決有何採證認事、用法或
    量刑等足以影響判決本旨之不當或違法，而構成應予撤銷之
    具體事由，揆諸上開最高法院判決意旨，被告提起之第二審
    上訴不合法律上程式，爰不經言詞辯論，判決駁回上訴。
四、被告另被訴涉犯刑法第339條之2第1項不正利用自動付款設
    備詐欺罪嫌部分，經原審判決公訴不受理，業經檢察官提起
    上訴，此部分由本院另行審結，併此敘明。
五、據上論斷，應依刑事訴訟法第367條前段、第372條，判決如
    主文。
中    華    民    國    98    年    5     月    4     日
            刑事第十一庭  審判長法  官    陳  朱  貴
                                法  官    郭  同  奇
                                法  官    胡  文  傑
上列正本證明與原本無異。
不得上訴。
                                書記官    蔡  嘉  萍
中    華    民    國    98    年    5    月      4    日


司法院資訊處製作；財團法人民間司法改革基金會備份。
